【裁判字號】    95,易,2219
【裁判日期】    951123
【裁判案由】    詐欺
【裁判全文】
臺灣臺北地方法院刑事判決              95年度易字第2219號
公  訴  人  臺灣臺北地方法院檢察署檢察官
被      告  甲○
                    （現另案於台灣臺北監獄執行中）
上列被告因詐欺案件，經檢察官提起公訴（95年度偵緝字第2039
號、95年度偵字第16107號），本院受理後，經訊問被告為有罪
之陳述，合議庭裁定改行簡式審判程序，判決如下：
    主  文
甲○幫助連續意圖為自己不法之所有，以詐術使人將本人之物交
付，累犯，處有期徒刑陸月，如易科罰金以銀元參佰元即新臺幣
玖佰元折算壹日。
    事  實
一、甲○前有多次竊盜前科，最近一次於民國92年間，因竊盜案
    件經本院92年度簡字第4397號判處有期徒刑五月確定，又於
    93年間因違反毒品危害防制條例案件，經本院93年度簡字第
    1388號判處有期徒刑五月確定，二案經聲請本院以93年度聲
    字第1340號裁定定應執行刑有期徒刑9月，甫於94年1月21
    日執行完畢，仍不知悛悔。其竟基於幫助他人詐欺取財之概
    括犯意，於94年間某月，在報紙分類廣告欄上看到收購帳戶
    之廣告後，在臺北市○○區○○街附近，將己於94年9月23
    日申請之台北國際商業銀行萬華分行第0000000000000號帳
    戶之存摺、提款卡及密碼，以新台幣 (下同)2,000 元代價
    販售予姓名年籍不詳之詐騙集團成員使用，幫助該等人士組
    成之犯罪集團為詐欺犯行。該犯罪集團係於（一）94年9月
    27 日，丙○○在臺北縣汐止市○○○路家中接獲不詳之詐
    欺集團成員之電話，詐稱其有信用卡帳單未繳，必須依照其
    指示將所有金錢轉至特定帳戶內，因而陷於錯誤，於同日到
    台新銀行敦化南路分行匯款10萬5,000元及19萬5,583元到甲
    ○在前開臺北國際商業銀行萬華分行之帳戶內；並於翌日到
    台灣中小企業銀行南港分行匯款5萬元到甲○前開同一帳戶
    內。（二）同年月30日14時許，乙○○在臺北縣汐止市○○
    路家中，接獲自稱為「余金鳳」之姓名年籍不詳之某詐欺集
    團成員之電話，詐稱乙○○之信用卡遭盜刷，必須依其指示
    操作提款機，因而陷於錯誤，接續將其基隆二信第00000000
    000000號帳戶內之金額轉帳2萬9, 983元、7,138元、2,698
    元到甲○前開帳戶內。事後均經報警循上開帳戶資料查獲上
    情，始知受騙。
二、案經被害人丙○○告訴暨臺北市政府警察局萬華分局報告臺
    灣臺北地方法院檢察署檢察官偵查起訴。
    理  由
一、上揭事實，業據被告甲○於偵查及本院審訊中坦白不諱，核
    與告訴人丙○○及被害人乙○○於警詢指述之受詐情節（95
    年度偵字第16107號偵卷第8至9頁及95年度偵字第10983號偵
    卷第3頁）相符，並有被告被告甲○之台北國際商業銀行萬
    華分行帳戶（000- 000000000號）之開戶資料及交易明細表
    1份（95年度偵字第10983號偵卷第12至16頁）、告訴人丙○
    ○第一商業銀行南京東路分行之匯款申請書回條1紙及彰化
    銀行匯款回條聯1紙（95年度偵字第16107號偵卷第10至15
    頁、被害人乙○○中華郵政公司自動櫃員機儲戶交易明細表
    3紙（95年度偵字第10983號偵卷第6至8頁），以及財團法人
    金融聯合徵信中心之警示帳戶報案件紀錄資訊1份在卷可稽
    ，是被告之任意性自白與事實相符。本件事證明確，被告犯
    行已堪認定，應予依法論科。
二、按刑法於94年1月7日修正、94年2月2日公布，並於95年7 月
    1日施行，而行為後法律有變更者，適用行為時之法律。但
    行為後之法律有利於行為人者，適用最有利於行為人之法律
    ，刑法第2條第1項定有明文。
（一）刑法第339條之法定刑，已因新增刑法施行法第1條之1規
      定，中華民國94年1月7日刑法修正施行後，刑法分則編所
      定罰金之貨幣單位為新臺幣；94年1月7日刑法修正時，刑
      法分則編未修正之條文定有罰金者，自94年1月7日刑法修
      正後，就其所定數額提高為30倍，但72年6月26日至94年1
      月7日新增或修正之條文，就其所定數額提高為3倍。又刑
      法第33條關於罰金數額之規定，由銀元1元以上，修正為
      新台幣1千元以上。修正後有關法定刑罰金數額之規定，
      並無利於修正前之規定。
（二）被告犯罪後，刑法有關刑法第30條幫助犯規定，已由「幫
      助他人犯罪者，為從犯。雖他人不知幫助之情者，亦同。
      」、「從犯之處罰，得按正犯之刑減輕之。」修正為「幫
      助他人實行犯罪行為者，為幫助犯。雖他人不知幫助之情
      者，亦同。」、「幫助犯之處罰，得按正犯之刑減輕之。
      」。僅條文用語之異動，修正前之規定並無不利於被告。
（三）被告行為後，刑法第55條牽連犯及第56條連續犯之規定，
      業經刪除，被告所犯數罪應依修正後之數罪併罰之規定分
      論併罰，此刪除雖非犯罪構成要件之變更，但顯已影響行
      為人刑罰之法律效果，自屬法律有變更，仍應比較新舊法
      之規定。是比較結果，修正後之規定並非較有利於被告。
      （最高法院95年第8次刑事庭會議決議參照）。
（四）再刑法第47條累犯之規定雖有更易，惟5年以內再故意犯
      有期徒刑以上之罪，不論依修正前之刑法第47條，或修正
      後之刑法第47條第1項之規定，均構成累犯。
（五）被告行為時即修正前之刑法第41條第1項前段規定：「犯
      最重本刑為5年以下有期徒刑以下之刑之罪，而受6個月以
      下有期徒刑或拘役之宣告，因身體、教育、職業、家庭之
      關係或其他正當事由，執行顯有困難者，得以1元以上3元
      以下折算一日，易科罰金。」，又行為時之易科罰金折算
      標準，修正前罰金罰鍰提高標準條例第2條前段（現已刪
      除)規定，就其原定數額提高為100倍折算1日，則被告行
      為時之易科罰金折算標準，應以銀元100至300元折算1日
      ，經折算為新臺幣後，應以新臺幣300至900元折算為1日
      。惟95年7月1日修正公布施行之刑法第41條第1項前段則
      規定：「犯最重本刑為5年以下有期徒刑以下之刑之罪，
      而受6個月以下有期徒刑或拘役之宣告者，得以新臺幣1千
      元、2千元或3千元折算一日，易科罰金。」，茲比較修正
      前後之易科罰金折算標準，以95年7月1日修正公布施行前
      之規定，較屬有利。
（六）綜上各修正內容，比較刑法修正前後規定結果，修正後之
      刑法規定未較修正前規定有利於被告，乃依修正前規定論
      處。
三、被告與詐欺集團並無共同實施詐欺犯罪之犯意聯絡或行為分
    擔，僅基於幫助詐欺取財之意思而參與，係供等人助力促其
    詐欺犯行之實現，應為幫助犯，核被告所為，係犯修正前刑
    法第339條第1項之幫助詐欺取財罪。其先後二次幫助詐欺犯
    行，時間緊接，所犯構成要件相同之罪名，顯係基於概括犯
    意反覆為之，應依修正前刑法第56條連續犯之規定，以一罪
    論，並加重其刑。其既基於幫助之犯意而為之，所為係修正
    前刑法第30條規定之幫助犯，乃依正犯之刑減輕之。又被告
    最近一次於92年間，因竊盜案件經本院92年度簡字第4397
    號判處有期徒刑五月確定，又於93年間因違反毒品危害防制
    條例案件，經本院93年度簡字第1388號判處有期徒刑五月確
    定，二案經聲請本院以93年度聲字第1340號裁定定應執行刑
    有期徒刑9月，甫於94年1月21日執行完畢，其於五年內再犯
    本件有期徒刑以上之罪為累犯，應依修正前刑法第47條加重
    其刑，並依法先加重後減輕。爰審酌被告幫助他人詐欺之犯
    行，擾亂金融社會秩序，幫助詐欺行為對被害人造成損失之
    數額及程度，暨其生活狀況、品行、智識程度、犯罪之動機
    、目的、手段及犯罪後坦承知錯態度等一切情狀，量處如主
    文所示之刑，並適用修正前即行為時之刑法第41條第1項前
    段及修正前罰金罰鍰提高標準條例第2條規定，諭知易科罰
    金折算標準示懲。
據上論斷，應依刑事訴訟法第273條之1第1項、第299條第1項前
段、刑法第2條第1項前段、修正前刑法第30條、第56條、第339
條第1項、第41條第1項前段、第47條，罰金罰鍰提高標準條例第
1條前段、修正前罰金罰鍰提高標準條例第2條，現行法規所定貨
幣單位折算新臺幣條例第2條，判決如主文。
本案經檢察官黃于真到庭執行職務
中    華    民    國    95    年    11    月    23    日
                  刑事第十六庭  法  官  吳定亞
以上正本證明與原本無異。
如不服本判決，應於判決送達後10日內，向本院提出上訴狀。
                                書記官  高菁菁
中    華    民    國    95    年    11    月    23    日
附錄本案論罪科刑法條全文
中華民國刑法第339條
（普通詐欺罪）
意圖為自己或第三人不法之所有，以詐術使人將本人或第三人之
物交付者，處5年以下有期徒刑、拘役或科或併科1千元以下罰金
。
以前項方法得財產上不法之利益或使第三人得之者，亦同。
前二項之未遂犯罰之。


司法院資訊處製作；財團法人民間司法改革基金會備份。
